【裁判字號】    89,上易,4000
【裁判日期】    891130
【裁判案由】    傷害
【裁判全文】
臺灣高等法院刑事判決                          八十九年度上易字第四號
    上  訴  人  臺灣桃園地方法院檢察署檢察官
    被      告  丙○○
右上訴人因被告傷害案件，不服臺灣桃園地方法院八十九年度易字第一五０五號，中
華民國八十九年八月二十五日第一審判決（起訴案號：臺灣桃園地方法院檢察署八十
九年度偵字第三九八號）提起上訴，本院判決如左：
    主  文
上訴駁回。
    理  由
一、公訴意旨略以：被告丙○○於民國八十九年二月十二日（起訴書誤載為十一日）
    十四時許，在桃園縣中壢市○○路○段一八六號大崙派出所，因細故，竟基於傷
    害人身體之犯意，手持行動電話毆打告訴人乙○○，致告訴人肩部受有挫傷之傷
    害，因認被告涉有刑法第二百七十七條第一項之罪嫌云云。
二、按犯罪事實應依證據認定之，無證據不得推定其犯罪事實。又不能證明被告犯罪
    者，應諭知無罪之判決，刑事訴訟法第一百五十四條、第三百零一條第一項分別
    定有明文。次按被害人之陳述如無瑕疵，且就其他方面調查又與事實相符，固足
    採為科刑之基礎，倘其陳述尚有瑕疵，而在未究明前，遽採為論罪科刑之根據，
    即難認為適法，最高法院六十一年度台上自第三０九九號判例可資參照。又認定
    犯罪事實所憑之證據，雖不以直接證據為限，間接證據亦包括在內；然而無論直
    接或間接證據，其為訴訟上之證明，須於通常一般之人均不致有所懷疑，而得確
    信其為真實之程度者，始得據為有罪之認定，倘其證明尚未達到此一程度，而有
    合理之懷疑存在時，即無從為有罪有罪之認定，此亦有最高法院七十六年度台上
    字第四九八六號判例可參。又告訴人之告訴，係以使被告受刑事訴追為目的，是
    其陳述是否與事實相符，仍應調查其他證據以資審認，最高法院五十二年台上字
    第一三００號判例著有明文。
三、本件公訴人認被告涉有傷害犯行，無非依據告訴人乙○○之指訴及桃園縣警察局
    中壢分局大崙派出所值日員警丁○○之證詞及敏盛綜合醫院大園分院診斷證明書
    一紙附卷可稽，資為論據。惟訊據被告丙○○堅決否認有何傷害犯行，辯稱：伊
    並未打告訴人，當時到派出所只是輕拍告訴人之肩膀問候告訴人而已等語。
四、經查，告訴人乙○○於八十九年二月十二日警訊時指稱：丙○○打伊，用拳頭打
    右肩一下，頭二下，有警察看到云云。惟於八十九年二月十六日警訊時卻又指稱
    於八十九年二月十一日十四時在中壢市○○路○段一八六號內遭陳旭助及丙○○
    毆傷云云。而於八十九年四月七日偵查中又供稱，被告丙○○及陳旭助毆打伊雙
    肩、右腰及頭部等語，嗣於原審八十九年七月十三日訊問時改稱，被告毆打伊肩
    膀等語，復於原審八十九年八月十一日審理時又改稱，被告進派出所內打伊二、
    三下等語，旋即改稱被告總共打伊共五下，包括右肩、左肩、右背、左背等語，
    是其供述前後不一，顯有矛盾而有瑕疵，且與事實不符。又證人即桃園縣警察局
    中壢分局大崙派出所值日員警丁○○於偵查時證稱：「（問：是否目睹被告毆打
    乙○○？）我只看到陳來城打乙○○手臂一下，沒有打頭」等語（八十九年度偵
    字第三九○八號偵查卷第三十一背面）。於原審理時證稱：「那天剛好我值班，
    告訴人竊盜案件被警局傳來派出所制作筆錄，被告進門，輕輕以大哥大碰觸告訴
    人肩膀一下，當時我與吳正在派出所裡沙發上制作訊問筆錄」等語（一審卷第二
    十一頁正面）。於本院審理時證稱：「當天我係備勤，但丙○○來時我坐在值班
    台，被告與他哥哥一起來，乙○○比他們先到，那時他已坐在值班台後的沙發，
    丙○○有對乙○○很大聲稱：老朋友還偷自己的東西等語，我有見被告拿大哥大
    向朋友打招呼方式碰被告乙○○一下，但被告乙○○卻說【你為何打我】等語。
    他們沒有吵起來，後甲○○就叫他們進去做筆錄」他碰乙○○肩膀那一下不會很
    大力」「做完筆錄我均在值班台，這段期間他們沒有發生打架」等語（本院八十
    九年十一月十三日訊問筆錄）。另查證人即負責偵訊被告及告訴人之警員甲○○
    於偵查時證稱：「當天我承辦乙○○竊盜案，乙○○來到派出所一直到筆錄製作
    完畢過程沒有傷害的事情發生」「所內丁○○警員當天在值班台值班，從乙○○
    進派出所我就可以看到他，而且我跟乙○○坐在值班台後面，約十分鐘後丙○○
    、陳旭助才來派出所，之後我先帶丙○○、陳旭助去做筆錄」等語（八十九年度
    偵字第三九○八號偵查卷第二十七頁背面、第二十八頁正面）。於本院審理時到
    庭證稱：「我當天因民眾報警失竊，我前往該地點，發現該地點係乙○○的家，
    我去時丙○○與附近鄰居在其門口，丙○○告訴我失竊一些東西在乙○○家裡等
    語，但那時乙○○未在，故我將丙○○乙○○一些資料留下，後乙○○先去所裡
    找我，我與乙○○在值班台後的沙發聊案情，後見丙○○來，我見他到來，就告
    訴他們到裡面做筆錄，我見先進去隔壁房間準備做筆錄之資料，期間我沒有聽到
    他們吵架，我僅聽見丙○○講話比較大聲，先做丙○○筆錄，做完後他就先離去
    ，後做乙○○筆錄，當時乙○○口述其遭丙○○打，但那時他身上未見任何傷，
    但我仍將其意記載於筆錄，所以我又通知丙○○來做第二次筆錄，但據丙○○說
    他僅如朋友打招呼一樣拍他一下肩膀而已」「我有叫他（指乙○○）給我看，他
    將其左手臂衣服挽起讓我看，我沒有見到任何傷勢，並告知若要告乙○○需要去
    驗傷等語，乙○○本人精神似有問題，我自從受理他該案也經常遭其投訴」等語
    （本院八十九年十一月十三日訊問筆錄）。另查證人陳旭助於原審證稱：「派出
    所警員通知我與被告去警局，說：『抓到竊嫌』，於是我與被告去警局，制作竊
    盜筆錄，我並未看到被告有毆打告訴人」等語（一審卷第二十一頁正面）。上開
    證人均證實被告並未有如告訴人乙○○所述之傷害行為。查被告丙○○及告訴人
    乙○○於桃園縣警察局中壢分局大崙派出所製作筆錄時，證人即警員丁○○及甲○○既始終在場，茍告訴人所指當時被告係在該派出所毆打伊屬實，則該二警員
    斷無不知之理。何況被告及告訴人均係在派出所接受警員訊問，被告又豈敢目無
    法紀當著警員面前毆打告訴人成傷？況告訴人係於案發當日二十一時五十分許到
    醫院就診，有敏盛綜合醫院病歷表附卷可稽，距案發當時之下午二時許已有七小
    時餘，是告訴人所提供之前揭敏盛綜合醫院大園分院診斷證明書，縱能證明其確
    受有傷害，亦不足證係被告之行為所致，是亦尚難據為被告不利之認定。故本件
    告訴人所受之頭部挫傷、右肩挫傷並右肩腫脹、右腰挫傷、左腕挫傷等傷害，如
    何而來，殊值懷疑。又證人即警員甲○○證稱告訴人乙○○係在案發當日即八十
    九年二月十二日晚上十一時始離開大崙派出所。是告訴人所提供之前揭敏盛綜合
    醫院大園分院診斷證明書，縱能證明其確受有傷害，亦不足證係被告之行為所致
    ，是亦尚難據為被告不利之認定。
五、綜上說明，公訴人所憑各節即無足採，此外又查無其他積極之證據，足以證明被
    告有右揭公訴人所指犯行，自難遽為被告不利之認定，被告之犯罪尚屬不能證明
    ，應為其無罪之諭知。原審認不能證明被告犯罪，因而諭知無罪之判決，並無不
合，檢察官上訴意旨猶執陳詞指告訴人與證人之陳述有部分前後不符，或相互間
    有所歧異時，究竟何者為可採，法院乃得本其自由心證予以斟酌，非謂一有不符
    或矛盾，即應認其全部均為不可採信，尤其關於行為動機、手段及結果等之細節
    方面，告訴人之指陳，難免故予誇大，證人之證言，有時亦有予以渲染之可能，
    然其基本事實之陳述，若果與真實性無礙時，則仍非不得予以採信，告訴人乙○○於警訊時及偵查中皆指證被告丙○○有毆打伊，雖於警訊時及偵查中先後記載
    非完全一致，但皆只是對被害人之陳述為重點或摘要之記載，但被害人確有被毆
    打之基本事實並無變異，原審竟對被害人陳述之手段與結果等細節方面，偶而有
    先後不一，即遽認為全不可採，並對被告丙○○之部分判決無罪，顯有失出。又
    本案證人丁○○於原審審理時證稱、被告僅「輕輕」以行動電話碰觸被害人，然
    證人丁○○所指「輕輕」碰觸，無非證人個人臆測之詞，自難以此否認被害人之
    指訴。是原審認定事實有上述之違法，自難認原判決妥適，請撤銷原判決，另為
    適當之判決云云。然查證人即警員甲○○及丁○○均始終證稱被告並未毆打告訴
    人，該二證人係執法之人員，自無任意偏袒被告或告訴人之理，況被告丙○○及
    告訴人乙○○於桃園縣警察局中壢分局大崙派出所製作筆錄時，證人即警員丁○○及甲○○均始終在場，茍告訴人所指當時被告係在該派出所毆打伊屬實，則該
    二警員斷無不知且未加以制止之理。況被告及告訴人均係在派出所接受警員訊問
    ，被告衡請自不敢當著警員面前毆打告訴人成傷。故上開證人之證詞堪足採信，
    本件仍不能證明被告犯罪，檢察官上訴指摘原判決不當，其上訴核無理由，應予
    駁回。
據上論斷，應依刑事訴訟法第三百六十八條，判決如主文。
本案經檢察官吳慎志到庭執行職務。
中    華    民    國    八十九    年     十一       月       三十       日
                          臺灣高等法院刑事第十七庭
                              審判長法  官  陳  正  雄
                                    法  官  林  陳  松
                                    法  官  許  錦  印
右正本證明與原本無異。
不得上訴。
                                    書記官  黃  德  煌
中    華    民    國    八十九    年     十二       月        一        日


司法院資訊處製作；財團法人民間司法改革基金會備份。
